臺灣高等法院刑事判決　　　　　　　　 94年度上訴字第629號
上　訴　人
即　被　告　乙○○
　　　　　　　　　　　樓
指定辯護人　本院公設辯護人　甲○○
上列上訴人因違反毒品危害防制條例案件，不服灣桃園地方法院
93年度訴字第1333號，中華民國94年1月20日第一審判決（起訴案
號：台灣桃園地方法院檢察署93年度偵字第6767號），提起上訴
，本院判決如下：
    主  文
原判決撤銷。
乙○○連續販賣第二級毒品，處有期徒刑柒年貳月。販賣第二級
毒品所得新臺幣貳仟元沒收，如全部或一部不能沒收時，以其財
產抵償之。
    事  實
一、乙○○明知安非他命屬毒品危害防制條例第二條第二項第二
    款規定之第二級毒品，依法不得販賣及持有，竟基於販賣第
    二級毒品安非他命營利之意圖，於不詳之時間、地點，向真
    實姓名、年籍不詳之人，以每小包（毛重０點六公克、淨重
    ０點四公克）一千元代價購入數量不詳之安非他命後，基於
    概括犯意，自民國（下同）九十二年十二月初某日起至九十
    三年一月上旬某日止，分別在桃園縣八德市○○街四十號前
    、桃園縣八德市○○路「廣福加油站」對面巷內、桃園縣八
    德市○○路○段六四五巷十一弄二號一樓乙○○住處、桃園
    縣某網咖等處，以每小包（毛重０點三公克、淨重０點一公
    克）新臺幣（下同）五百元之價格，連續販賣第二級毒品安
    非他命予謝金倉共計四次（每次販賣一小包、淨重０點一公
    克），所得二千元。嗣於九十三年一月八日凌晨二時四十五
    分許，為警在桃園縣八德市○○路二號「ＯＫ便利商店」前
    查獲謝金倉持有安非他命一小包，循線查知謝金倉所施用毒
    品安非他命是向乙○○購買後，復於同年一月十四日上午九
    時許，在桃園縣八德市○○路○段六四五巷十弄二號，當場
    查獲乙○○。
二、案經台北縣政府警察局蘆洲分局報請台灣桃園地方法院檢察
    署檢察官偵查起訴。
    理  由
一、訊據上訴人即被告乙○○矢口否認有何販賣安非他命之犯行
    ，辯稱：扣押毒品係自己吸食，伊並沒有賣安非他命給證人
    謝金倉，證人謝金倉指述伊販賣安非他命是不實在，謝金倉
    與伊有仇云云。經查：
（一）本件犯罪事實之查獲，係警方於九十三年一月八日晚間十
      時三十分許，在桃園縣八德市○○路二號「ＯＫ便利商店
      」前，查獲證人謝金倉持有安非他命一小包（淨重０點一
      公克），經證人謝金倉陳述其所施用安非他命係向被告乙
      ○○購買後，為警持搜索票於同年月十四日上午九時許，
      至桃園縣八德市○○路○段六四五巷十一弄二號被告住處
      ，當場查獲被告，並扣得安非他命一小包（驗餘淨重０點
      二八公克）、吸食器一組等情（被告所犯施用第二級毒品
      部分，已經原審另案判決），業經證人謝金倉於偵審中證
      述明確（見偵查卷第八十頁附九十三年一月八日訊問筆錄
      ；原審卷第一一九頁之九十四年一月六日審判筆錄），且
      上開查獲經過亦經被告於偵審中供述屬實（見偵查卷第七
      十一頁附九十三年一月十四日訊問筆錄；原審卷第八十二
      頁之九十三年十二月六日準備程序筆錄）。此外，並有台
      北縣政府警察局蘆洲分局於九十三年一月十四日上午九時
      ，在桃園縣八德市○○路○段六四五巷十一弄二號進行搜
      索、扣押之證明筆錄暨扣押物品目錄表一份在卷可按（見
      偵查卷第六十五頁、第六十六頁），此搜索、扣押筆錄暨
      扣押物品目錄表，雖屬被告以外之人於審判外之書面陳述
      ，屬於傳聞證據，但此為公務員職務上製作之紀錄文書，
      依刑事訴訟法第一百五十九條之四第一款規定，尚無不可
      信之情況，應屬傳聞法則之例外規定，自可採為證據，自
      有證據能力。再者，自桃園縣八德市○○路○段六四五巷
      十一弄二號被告住處扣得藥物一包（驗餘淨重０點二八公
      克）及吸食器一組，經送驗結果均含有甲基安非他命成分
      ，此有國防部憲兵司令部刑事鑑識中心鑑驗通知書及內政
      部警政署刑事警察局鑑驗通知書各一紙在卷可按（見原審
      卷第二十三頁、第二十七頁）。足認證人謝金倉上開關於
      其所施用安非他命來源之證述，洵屬有據。
（二）又訊據證人謝金倉就其連續施用第二級毒品安非他命犯行
      部分坦認無諱，並針對其施用之第二級毒品安非他命來源
      ，係被告自九十二年十二月初某日起至九十三年一月上旬
      某日止，分別在桃園縣八德市○○街四十號證人謝金倉住
      處前、桃園縣八德市○○路「廣福加油站」對面巷內、桃
      園縣八德市○○路○段六四五巷十一弄二號一樓乙○○住
      處、桃園縣某網咖等處，以每包五百元之價格，連續販賣
      第二級毒品安非他命予證人謝金倉共計四次，每次販賣一
      包等情，迭據證人謝金倉於警訊、偵查及原審審理中證述
      明確（見偵查卷第八十三頁附九十三年一月八日訊問筆錄
      、第一一六頁之九十三年七月七日訊問筆錄、原審卷第一
      二四頁之九十四年一月六日審判筆錄）。雖然被告於原審
      審理中另辯稱：伊並非於買賣毒品之交易地點當場查獲或
      旋後為警查獲，即本案僅有證人謝金倉之證詞為唯一證據
      ，又證人謝金倉於警訊、偵查及審理時有前後陳述不一之
      情形，其可信度極低，是不能僅憑上開證人謝金倉之不可
      靠證詞即論伊有販賣安非他命之犯行云云。惟查：
　　　１可以提出證人之警檢偵訊筆錄內容於審判庭作為證據的
  　　　情況，有下列情況始准予提出：(1)證人傳喚不能、(2)檢
    　　察官、被告、辯護人均同意、(3)證人對事實不復記憶，
      　為促使記憶所必要者，得提出有關部分之筆錄、(4)證人
        於審判中證述與先前之警偵訊筆錄內容之記載矛盾不一
        致（請參司法院刑事廳函訂頒「刑事審判實施詢問及詰
        問參考要點」第八點、第九點有關誘導訊問之准許）。
        又筆錄內容經提示或朗讀後，尚需判斷該內容是否真實
        存在，其方法可分為：(1)證人（即陳述者）於審判庭具
        結證述該陳述筆錄之記載內容屬真實存在（即證人在審
        判中證實其曾經向檢警作如此之陳述）、(2)證人（即陳
        述者）於審判中傳喚不能，或於審判庭對筆錄內容表示
        不復記憶、不清楚，或於審判庭否認先前陳述之存在，
        而為與先前不一致之陳述時，則在有更可信賴之特別情
        況之保證下，該筆錄可認為真實存在（請參刑事訴訟法
        第一百五十九條之一、之二、之三之規定及其增訂理由
        ）。此時，始承認該審判外之陳述有證據能力。再就證
        人審判外陳述與審判時陳述不一致之情況，審判外陳述
        之提出，或可作為彈劾證人審判中陳述之可信性，惟彈
        劾證人審判中陳述可信性所使用之證據，並不當然就具
        有證據能力，主張證人於審判外之陳述為真實者，更必
        須要證明該陳述確屬存在（證據能力），且內容與事實
        相符（證明力）。準此，於探究證據能力的部分，就必
        須透過(1)對證人之對質詰問以探知陳述者審判外陳述之
        真意、(2)「特信性」要件之檢驗，即法院應比較前後陳
        述之外部狀況，判斷何者較為自然可信，而作為認定此
        種特信情況之資料，應依各該陳述之外部附隨環境或條
        件，亦即，依據外部之客觀證據判斷之，同時，檢察官
        亦必須說明其特別可信之理由，並賦予被告反對詰問或
        對質之機會。法院所要確認者，乃該審判外之陳述，是
        忠實紀錄陳述者的意思，如此，才能作為判斷證明力之
        依據。
　　　２查本案證人謝金倉既已到庭具結作證，則其審判外即於
　　　　警訊之陳述具有證據能力之例外情形，乃係為喚醒證人
  　　　謝金倉記憶，或排除證人謝金倉先後陳述之矛盾，而於
    　　庭訊中，以誘導訊問之方式，或以提示閱覽或告以要旨
      　、或以朗讀該陳述筆錄內容，經證人謝金倉於審判庭中
        ，證述其曾經向警察、檢察官為如筆錄所載之陳述（見
        原審卷第一二四頁之九十四年一月六日審判筆錄）。且
        證人謝金倉係本於真意而為陳述，亦經檢察官複訊、法
        院審理時，為其自承在卷，已足以認定證人謝金倉於警
        訊時之陳述確有證據能力。另外，再觀察上開證人自九
        十三年一月八日被查獲開始，以至於法院九十四年一月
        六日言詞辯論終結止，其間歷時近一年，證人謝金倉於
        警訊、偵查及審理中檢察官行反詰問時、法官訊問時均
    　　為大致相同之陳述，且歷經偵訊、審理一再確認，證人
      　謝金倉關於被告確有販賣安非他命供其施用之陳述，均
        相一致，即其可信性之情況擔保相當可靠，是上述特信
        性之要件已經存在，自屬具有證據能力，洵無疑義。
　　　３雖證人謝金倉一度曾於原審審理中，辯護人行主詰問時
  　　　改稱：伊於警訊所稱向「國慶」購買毒品，並不是指在
    　　庭之被告，伊不認識在場之被告云云（見原審卷第一二
      　○頁）；惟再經檢察官行反詰問時，檢察官提示證人謝
        金倉於警訊、偵查中之證述後，證人謝金倉隨即證稱：
        「（為何當時警訊、偵查中，你都有講國慶，還指認被
        告？）我今天剛才在法警室看到被告，被告一直叫我不
        要講，又不想自己有事，所以剛才辯護人問我，我就講
        不認識被告，我怕有事，我要講出來」、「（你現在是
        否是要講你之前的「國慶」到底是不是被告？）是的，
        「國慶」就是被告」、「（你是否現在講的才是實在的
        ，辯護人問你時，你的回答是不實在？）是的」、「（
        究竟向被告乙○○買過幾次安非他命？）四次」、「（
        可否描述此四次之經過？）一次是在我家門前，一次是
        在廣福路廣福加油站對面路邊，一次是在被告乙○○家
        門口，他家在八德市○○路，一次是在桃園的網咖」等
        語（見原審卷第一二四頁至第一二六頁之九十四年一月
        六日審判筆錄），其證人謝金倉上開之證述與警訊、偵
        查大致相同。足證證人謝金倉於警局、檢察官及原審言
        詞辯論期日檢察官行反詰問時、法官訊問時之陳述，足
        堪採為本案之證據。至於證人謝金倉於審理中辯護人行
        主詰問時所稱不認識被告云云，並無任何證據足以擔保
        其可信性之情況，顯與前開循線查獲本案之經過不符，
        自不足採，併予敘明。
　　　４被告於原審審理中另辯稱，證人謝金倉於警訊、偵查及
  　　　審理時，就其遭查獲當日所持有之安非他命係向何人所
    　　買？如何與被告聯絡購買安非他命事宜？有前後不一之
      　情形存在，認為證人謝金倉上開陳述不可採云云。然而
        核對證人謝金倉於警訊及偵審中歷次之陳述，關於被告
        如何與證人連絡、於何時何地交付安非他命等重要情節
        ，相互勾稽，均大致相符，雖然就遭查獲當日所持有安
        非他命之來源、使用那一支電話與被告聯絡，或有參差
        不一之情形，然觀察其陳述關於交付安非他命之基本事
        實，則並無何瑕疵矛盾可言，是證人謝金倉就細節所述
        ，縱有不同，乃屬常情，尚不能據此即論證人謝金倉之
        證詞不可採。而證人謝金倉於原審審理行交互詰問時亦
        證稱被告確有販賣四次安非他命之情事（見原審卷第一
        二四頁之九十四年一月六日審判筆錄），足認證人謝金
        倉上開證述，應屬實在而堪採信。至於被告另舉證人即
        桃園少年輔育院訓導員陳邦孚欲證明其與證人謝金倉於
        感化院期間確有過節等情，惟證人陳邦孚於審理中證稱
        ：伊查閱過輔育院的紀錄，被告與證人謝金倉於感化院
        期間並無打架或吵架之紀錄，伊不記得謝金倉曾向伊投
        訴過被告等語（見原審卷第一一一頁之九十四年一月三
        日審判筆錄），即依證人陳邦孚上開證詞，亦不足以證
        明證人謝金倉與被告之間確有重大仇隙，而使證人謝金
        倉有誣指被告販賣毒品之動機存在，是證人陳邦孚之證
        述，顯然不能作為有利被告認定之依據，附此敘明。
（三）按販賣毒品罪，並不以販入後復行賣出為必要，只須以營
      利為目的，將毒品販入或賣出，有此其中之一行為，其犯
      罪即告成立。然若意圖販賣而非法持有毒品罪，乃指以意
      圖販賣而販入以外之原因持有毒品後始起意意圖販賣者，
      迥然不同。亦即：如以意圖營利為目的而販入或賣出安非
      他命，均成立販賣第二級毒品罪，此於高最高法院九十二
      年台上字第一四八一號判決、九十二年台上字第一二七五
      號判決可資參照。查被告於警詢時供稱其係以每包（淨重
      為０點四公克）一千元向人購得第二級安非他命（見偵查
      卷第七十五頁），足見被告買入價格為０點一公克二百五
      十元，雖被告乙○○矢口否認販賣第二級毒品之行為，然
      據證人謝金倉上開證述，已購買四次，時間非短，且證人
      謝金倉亦明確指陳購入安非他命每一小包（淨重０點一公
      克）五百元，並非無償，被告共售出四小包之安非他命所
      得共二千元。從而，被告購入第二級安非他命毒品係每淨
      重０點一公克為二百五十元，販出為每淨重０點一公克（
      即每小包）為五百元，即販出每小包（淨重０點一公克）
      獲利為二百五十元，足證被告確有因販賣第二級毒品而從
      中牟取利益，而有營利犯意甚明，被告否認有販賣第二級
      毒品，所辯為屬事後卸責之詞，委不足採。
（四）綜上論證，堪認被告乙○○確有連續意圖營利販賣第二級
      毒品安非他命犯行，事證明確，被告犯行洵堪認定，依法
      應予論科。
二、核被告販賣安非他命以營利之行為，係犯毒品危害防制條例
    第四條第二項販賣第二級毒品罪。其販賣毒品安非他命前持
    有毒品安非他命之低度行為，為販賣之高度行為所吸收，不
    另論罪。被告多次販賣第二級毒品犯行，時間緊接、方法相
    同，觸犯構成要件相同之罪名，顯係基於概括犯意為之，應
    依刑法第五十六條規定，論以一罪，並加重其刑，因無期徒
    刑不得加重，僅就有期徒刑及罰金部分加重其刑。
三、原審予被告乙○○論罪科刑，原非無見。惟查：被告販賣第
    二級毒品安非他命所得係二千元（依證人謝金倉所述，被告
    共販賣安非他命四次，每次一小包（淨重０點一公克），每
    包五百元，共二千元），原審誤為四千元，自屬未洽。被告
    上訴意旨否認販賣第二級毒品安非他命，而指摘原判決不當
    ，固無理由。惟原判決既有上開之不當，自應由本院加以撤
    銷改判。爰審酌被告時值年輕，卻不知奮力向上經營人生，
    沉迷毒品圖思販賣毒品不利之財，間接助長犯罪，危害治安
    及法律秩序，並斟酌其販賣數量不多等犯罪之動機、目的、
    手段、所生危害及犯罪後之態度等一切情狀，量處被告如主
    文第二項所示之刑。販賣第二級毒品安非他命所得二千元（
    即販賣安非他命四次，每次一小包（淨重０點一公克），每
    包五百元），依毒品危害防制條例第十九條第一項規定沒收
    之，如全部或一部不能沒收時，以其財產抵償之。另扣案安
    非他命一小包（驗餘淨重０點二八公克）、吸食器一組，據
    被告供稱係其施用安非他命所用之物，且有原審九十三年度
    桃簡字第六九九號刑事簡易判決一份在卷可按，核與本件販
    賣毒品無關，自無從於本案宣告沒收，併予敘明。
據上論斷，應依刑事訴訟法第369條第1項前段、第364條、第299
條第1項前段，毒品危害防制條例第4條第2項、第19條第1項，刑
法第11條、第56條，判決如主文。
本案經檢察官劉斐玲到庭執行職務。
中　　華　　民　　國　　94　　年　　6 　　月　　28　　日
　　　　　　　　　臺灣高等法院刑事第五庭
                      審判長法　官房  阿  生
　　　　　　　　　　　　　  法　官雷  元  結
　　　　　　　　　　　　　  法　官蔡  光  治
以上正本證明與原本無異。
如不服本判決，應於收受送達後十日內向本院提出上訴書狀，其
未敘述上訴之理由者並得於提起上訴後十日內向本院補提理由書
（均須按他造當事人之人數附繕本）。
                            書記官陳  韋  杉
中　　華　　民　　國　　94　　年　　6 　　月　　29　　日
附錄：本案論罪科刑法條全文
毒品危害防制條例第4條
製造、運輸、販賣第一級毒品者，處死刑或無期徒刑；處無期徒
刑者，得併科新臺幣一千萬元以下罰金。
製造、運輸、販賣第二級毒品者，處無期徒刑或七年以上有期徒
刑，得併科新臺幣七百萬元以下罰金。
製造、運輸、販賣第三級毒品者，處五年以上有期徒刑，得併科
新臺幣五百萬元以下罰金。
製造、運輸、販賣第四級毒品者，處三年以上十年以下有期徒刑
，得併科新臺幣三百萬元以下罰金。
製造、運輸、販賣專供製造或施用毒品之器具者，處一年以上七
年以下有期徒刑，得併科新臺幣一百萬元以下罰金。
前五項之未遂犯罰之。
